臺灣板橋地方法院交通事件裁定       100年度交聲字第2361號
原處分機關  交通部公路總局臺北區監理所
異  議  人
即受處分人  林志剛
上列受處分人因違反道路交通管理處罰條例案件，對於交通部公
路總局臺北區監理所中華民國100 年7 月8 日所為之北監營裁字
第裁40-C00000000號裁決處分（原舉發案號：北警交字第C00000
000 號）聲明異議，本院裁定如下：
    主  文
異議駁回。
    理  由
一、原處分意旨略以：異議人即受處分人林志剛於民國99年12月
    25日上午8 時30分許，駕駛車號670-MY號營業小客車，行經
    臺北縣蘆洲市（已改制為新北市蘆洲區，下同）復興路323
    巷168 之11號前，因有「汽車駕駛人駕駛汽車肇事致人受傷
    而逃逸」之違規事實，經臺北縣政府警察局（已改制為新北
    市政府警察局，下同）蘆洲分局執勤員警製單舉發，爰依道
    路交通管理處罰條例第62條第4 項前段、第67條第3 項規定
    裁處吊銷駕駛執照，1 年內不得考領駕駛執照等語。
二、異議意旨略以：異議人因本件肇事逃逸案件，業經檢察官依
    法為緩起訴處分確定，並命向指定之公益團體、地方自治團
    體繳交新臺幣10萬元，現原處分機關又裁處異議人吊銷駕照
    1 年，異議人係以駕駛計程車為職業，懇請法院審酌異議人
    之年齡、生活經濟狀況及尚有82歲母親尚需扶養等情，免除
    吊銷駕照處分，為此聲明異議等語。
三、按汽車駕駛人駕駛汽車肇事致人受傷或死亡者，應即採取救
    護措施及依規定處置，並通知警察機關處理，不得任意移動
    肇事汽車及現場痕跡證據，違反者處新臺幣3000元以上9000
    元以下罰鍰。前項駕駛人肇事致人受傷而逃逸者，吊銷其駕
    駛執照；汽車駕駛人，曾依本條例第62條第4 項前段規定吊
    銷駕駛執照者，1 年內不得考領駕駛執照。道路交通管理處
    罰條例第62條第3 項前段、第4 項前段、第67條第3 項分別
    定有明文。
四、經查：
(一)、按行政罰法第26條規定：「一行為同時觸犯刑事法律及違反
    行政法上義務規定者，依刑事法律處罰之。但其行為應處以
    其他種類行政罰或得沒入之物而未經法院宣告沒收者，亦得
    裁處之。前項行為如經不起訴處分或為無罪、免訴、不受理
    、不付審理之裁判確定者，得依違反行政法上義務規定裁處
    之。」其所揭示之所謂「一事不二罰」原則，探究其立法目
    的，係以一行為同時觸犯刑事法律及違反行政法上義務規定
    時，由於刑罰與行政罰同屬對不法行為之制裁，而刑罰之懲
    罰作用較強，故依刑事法律處罰，即足資警惕時，實無一事
    二罰再處行政罰之必要；且刑事法律處罰，由法院依法定程
    序為之，較符合正當法律秩序，應予優先適用。但罰鍰以外
    之沒入或其他種類行政罰，因兼具維護公共秩序之作用，為
    達行政目的，行政機關仍得併予裁處。又此所稱「其他種類
    行政罰」，係指違反行政法上之義務應受「裁罰性」之「不
    利處分」而言，依行政罰法第2 條規定，應包括限制或禁止
    行為之吊扣證照處分及警告性之記點、講習處分在內，合先
    敘明。
(二)、本件異議人於99年12月25日上午8 時30分許，駕駛車號670-
    MY號營業小客車，沿臺北縣蘆洲市○○路往環堤大道方向行
    駛，行經臺北縣復興路323 巷168 之11號前，因疏未注意，
    貿然駛出復興路323 巷與環堤大道口，而與李立民騎乘車號
    J8K-776 號重型機車發生擦撞，致李立民人車倒地，受有雙
    膝挫擦傷、瘀腫等傷害。異議人駕車肇事致人受傷後，竟未
    停留現場等候警方前來處理，亦未對李立民施以必要之救護
    措施或留下聯絡方式，旋即駕車逃離現場。嗣經警調閱監視
    器畫面，始循線查獲等情，為異議人所不爭執，復據證人李
    立民於警詢及偵查中證述明確，此經本院依職權調取臺灣板
    橋地方法院檢察署100 年度偵字第3799號異議人公共危險案
    件之偵查卷宗核閱無誤，並有全民醫院99年12月25日第
    002603號診斷證明書、道路交通事故現場圖、道路交通事故
    調查報告表(一)、(二)、新北市政府警察局蘆洲分局道路交通事
    故肇事人自首情形記錄表及現場及車損照片20幀附於上開偵
    查卷內可資為憑，是異議人駕駛汽車肇事致人受傷而逃逸之
    違規行為，洵堪認定。
(三)、異議人前揭肇事致人受傷而逃逸之同一事實，因同時涉犯刑
    法第185 條之4 之肇事逃逸罪，業經臺灣板橋地方法院檢察
    署檢察官於100 年3 月29日以100 年度偵字第3799號為緩起
    訴處分，命異議人應立悔過書，並於緩起訴處分確定，收受
    執行緩起訴處分命令通知書之4 個月內，向指定公益團體、
    地方自治團體繳交10萬元，且應自收受執行緩起訴處分命令
    通知書起，至緩起訴期間屆滿前2 個月止，接受法治教育3
    小時，緩起訴期間為1 年，該緩起訴處分業於100 年5 月19
    日確定，緩起訴期滿日期為101 年5 月18日等節，亦有上開
    緩起訴處分書、臺灣高等法院被告前案紀錄表、臺灣板橋地
    方法院檢察署檢察官執行緩起訴處分命令通知書各1 份在卷
    可參，自均堪予認定。因之，異議人因同一肇事逃逸行為同
    時觸犯刑事法律及違反行政法上義務，其中刑事部分並經檢
    察官為緩起訴處分確定，因該緩起訴期間尚未屆滿，異議人
    尚未經終局確定無庸受刑事處罰前，基於「一事不二罰」之
    行政罰原則，原處分機關僅得依行政規定逕予裁處異議人罰
    鍰以外之沒入或其他種類行政罰。基此，本案原處分機關裁
    處異議人吊銷駕駛執照，一年內不得考領駕駛執照之處分，
    核屬裁罰性之不利處分，為達遏止駕駛人肇事致人受傷而逃
    逸之不法行為，以維護交通安全，加強救護，減少被害人之
    死傷，促使駕駛人於肇事後，能對被害人即時救護，依行政
    罰法第26條第1 項但書之規定，自毋需待前開緩起訴處分之
    猶豫期間屆滿，仍得裁處之，故原處分之裁處於法並無不合
    。異議人所稱其家庭經濟困難等情狀，並非得予免罰之正當
    理由，其執前詞聲明異議，核屬無據。
五、綜上所述，異議人確有本件駕駛汽車肇事致人受傷逃逸之違
    規事實，堪以認定。原處分機關依道路交通管理處罰條例第
    62條第4 項前段、第67條第3 項之規定，裁處異議人吊銷駕
    駛執照，1 年內不得考領駕駛執照，核無違誤。本件異議人
    之異議為無理由，應予駁回。
六、據上論斷，應依道路交通事件處理辦法第18條，裁定如主文
    。
中    華    民    國   100    年    7     月    28    日
                      交通法庭  法  官  吳佳穎
以上正本證明與原本無異
如不服本裁定應於送達後5日內向本院提出抗告狀
                                書記官  黃炎煌
中    華    民    國  100     年    7     月    29    日